【裁判字號】    90,訴,2579
【裁判日期】    901231
【裁判案由】    毒品危害防制條例
【裁判全文】
臺灣臺中地方法院刑事判決                          九十年度訴字第二五七九號
    公  訴  人  臺灣臺中地方法院檢察署檢察官
    被      告  甲○○
右列被告因違反毒品危害防制條例案件，經檢察官提起公訴（九十年度毒偵字第四四
六八號），本院判決如左：
    主  文
甲○○連續施用第一級毒品，處有期徒刑拾月。
扣案之海洛因（驗餘淨重零點參肆公克）及殘留微量海洛因之注射針筒壹支，均沒收
銷燬之。扣案之注射針筒參支，沒收。
    事  實
一甲○○前因施用毒品案件，經依本院以裁定送勒戒處所觀察勒戒後，認無繼續施
    用毒品之傾向，由臺灣臺中地方法院檢察署檢察官於民國八十七年八月十三日以
    八十七年度偵字第一六三二七號為不起訴處分確定。嗣又因施用毒品案件，再經
    本院以裁定送勒戒處所觀察、勒戒後，亦認無繼續施用毒品之傾向，由臺灣臺中
    地方法院檢察署檢察官於八十八年一月二十九日以八十八年度偵字第一七一五號
    為不起訴處分，並確定在案。再於八十九年五月間某日起至同年十月六日止，三
    犯施用毒品案件，經本院以八十九年度毒聲字第六○四九號裁定將甲○○送臺灣
    臺中戒治所強制戒治一年，另臺灣臺中地方法檢察署檢察官並以八十九年度毒偵
    字第六五四三號提起公訴，經本院以八十九年度訴字第二七八四號刑事判決就其
    連續施用第一級毒品犯行判處有期徒刑十月，經上訴臺灣高等法院臺中分院後，
    駁回上訴，而於九十年六月十八日確定在案。嗣甲○○因強制戒治執行滿三月，
    經評定為合格已無繼續戒治必要，再經本院於九十年四月三日以九十年度毒聲字
    第一六九三號裁定停止戒治，所餘戒治期間，付保護管束，並於同年月五月三日
    停止戒治出所。詎甲○○於停止強制戒治付保護管束期間，仍不知悔改，復另行
    基於施用第一級毒品海洛因之概括犯意，向綽號「阿加」之不詳姓名者以第一級
    毒品海洛因每小包新臺幣三千元至五千元之價格購得第一級毒品海洛因後，即自
    九十年七月間某日起至同年八月三十日十時止，在臺中縣大雅鄉○○村○○路福
    祥巷二○之一號之住處，以將第一級毒品海洛因加水稀釋後以注射針筒注射皮膚
    之方式，連續施用第一級毒品海洛因多次，平均約四至五日施用第一級毒品海洛
    因一次。嗣於九十年八月三十一日十五時五十分許，經警在臺中縣大里市○○路
    ○段四五五巷口為警查獲與甲○○共同出資購買第一級毒品海洛因之梁喬智（施
    用毒品部分由檢察官另行偵查），並於其身上扣得二人合買之第一級毒品海洛因
    一小包（驗餘淨重零點三四公克）及二人共有已用以施用第一級毒品海洛因之注
    射針筒一支及供施用第一級毒品海洛因所用之注射針筒三支（尚未使用過），並
    經警循線於同日十六時十五分許，在同市○○路九九巷一八弄內查獲甲○○，經
    採集其尿液送驗結果，嗎啡類呈陽性反應，始查悉上情。
二、案經臺中市警察局第三分局報告臺灣臺中地方法院檢察署檢察官偵查起訴。
    理  由
一、訊據被告甲○○對於在右揭時、地，連續非法施用第一級毒品海洛因等情供承不
    諱，且被告於九十年八月三十一日十七時許在臺中縣警察局第三分局所採集之尿
    液，經送臺中市衛生局檢驗結果，呈嗎啡陽性反應，有臺中市衛生局煙毒尿液檢
    驗成績書一紙在卷可稽，並有扣案之第一級毒品海洛因一包（驗餘淨重零點三四
    公克）及已用以施用第一級海洛因之注射針筒一支、尚未使用過而擬供施用第一
    級毒品海洛因用之注射針筒三支扣案可資佐證，復有現場圖一份附卷可憑。而扣
    案之海洛因一小包（驗餘淨重零點三四公克），經鑑定結果確係第一級毒品海洛
    因，亦有法務部調查局鑑定通知書一紙附卷可稽，足徵被告上開自白與事實相符
    ，堪以採信。因而事證明確，被告自九十年七月間某日起至同年八月三十日十時
    止，連續非法施用第一級毒品海洛因多次之犯行堪以認定，應予依法論科。
二、按毒品危害防制條例對於施用毒品者，並未予以除罪，施用毒品之行為仍屬犯罪
    ，本應受刑罰之評價，惟因施用毒品者屬「病態性犯人」，毒品危害防制條例為
    維護施用毒品行為人之身心健康，乃明定應施以類似病患治療之觀察、勒戒或強
    制戒治等療程，並僅在該條例第二十條第二項、第二十三條第一項所定之條件下
    （亦即：(一)初犯經觀察、勒戒，無繼續施用毒品之傾向，(二)五年內再犯經觀察、
    勒戒，無繼續施用毒品之傾向，(三)一犯經觀察、勒戒，有繼續施用毒品之傾向，
    再經強制戒治期滿），始免予刑罰訴追外，對每一施用毒品之行為，仍應施予罪
    刑之評價。至毒品危害防制條例第二十二條第二項中段所稱違反保護管束應遵守
    事項情節重大者，得由檢察官聲請法院裁定撤銷停止戒治之規定，應係類如保安
    處分執行法第四條之一第二項前段之立法意旨，僅就已進行之強制戒治處分，繼
    續執行，即足收戒除毒癮之治療目的，無再向法院聲請裁定送觀察、勒戒或強制
    戒治之實益，並非限制停止戒治期間之施用毒品行為，「僅」得撤銷停止戒治，
    不得提起公訴。否則停止戒治前施用毒品之行為，應論處刑罰，停止戒治後之施
    用毒品行為，非難性較前者更高，反而不得訴追處罰，無異鼓勵犯罪。足見立法
    者之本意，當無以強制戒治之療程尚未完成，認停止戒治期間之施用毒品行為，
    無再為罪刑評價之必要，且在再犯、三犯或三犯以上之情形均然，不得割裂解釋
    ，認再犯僅得撤銷停止戒治，不得提起公訴；三犯或三犯以上者，除得撤銷停止
    戒治，亦可提起公訴。職是之故，毒品危害防制條例所稱之「再犯」、「三犯」
    應以是否為訴訟法上之同一案件為斷，而非以觀察、勒戒或強制戒治等療程完結
    之次數為準。被告前因施用毒品案件，經依本院以裁定送勒戒處所觀察勒戒後，
    認無繼續施用毒品之傾向，由臺灣臺中地方法院檢察署檢察官於八十七年八月十
    三日以八十七年度偵字第一六三二七號為不起訴處分確定。嗣又因施用毒品案件
    ，再經本院以裁定送勒戒處所觀察、勒戒後，亦認無繼續施用毒品之傾向，由臺
    灣臺中地方法院檢察署檢察官於八十八年一月二十九日以八十八年度偵字第一七
    一五號為不起訴處分，並確定在案。再於八十九年五月間某日起至同年十月六日
    止，三犯施用毒品案件，經本院以八十九年度毒聲字第六○四九號裁定將甲○○
    送臺灣臺中戒治所強制戒治一年，另臺灣臺中地方法檢察署檢察官並以八十九年
    度毒偵字第六五四三號提起公訴，經本院以八十九年度訴字第二七八四號刑事判
    決就其連續施用第一級毒品犯行判處有期徒刑十月，經上訴臺灣高等法院臺中分
    院後，駁回上訴，而於九十年六月十八日確定在案。嗣被告因強制戒治執行滿三
    月，經評定為合格已無繼續戒治必要，再經本院於九十年四月三日以九十年度毒
    聲字第一六九三號裁定停止戒治，所餘戒治期間，付保護管束，並於同年月五月
    三日停止戒治出所，有起訴書、刑事判決、臺灣高等法院被告全國前案紀錄表、
    臺灣臺中地方法院檢察署刑案資料查註紀錄表、法務部查詢被告在監在押資料各
    一份在卷可按。是被告因自八十九年五月間某日起至同年十月六日止連續施用第
    一級毒品海洛因多次之行為，經法院第二度裁定送觀察、勒戒、強制戒治及停止
    戒治付保護管束，已逾九月之九十年七月間某日起，才再度開始連續施用第一級
    毒品海洛因，應係另起犯意，核屬另一獨立之犯罪行為，揆諸前揭說明，被告自
    九十年七月間某日起至同年八月三十日十時止連續施用第一級毒品海洛因多次之
    行為，仍應予以訴追處罰。因而事證明確，被告三犯以上施用第一級毒品海洛因
    之犯行洵堪認定，應予依法論科。
三、查海洛因屬毒品危害防制條例第二條第二項第一款所規定之第一級毒品。被告三
    犯以上施用第一級毒品海洛因之行為，所為核係犯同條例第十條第一項之施用第
    一級毒品罪。其持有毒品之行為，意在供己施用，故持有之低度行為，應為施用
    之高度行為所吸收，不另論罪。被告連續多次施用第一級毒品海洛因之犯行，時
    間緊接，且觸犯構成要件相同之罪，顯係基於概括犯意反覆為之，應依刑法第五
    十六條連續犯之規定，論以一罪，並加重其刑。爰審酌被告前因施用毒品犯行，
    甫經二次觀察、勒戒，並送強制戒治，於戒治期間經評定成效合格而停止戒治，
    竟於付保護管束期間猶故態復萌，再施用毒品安非他命不輟，無視於毒品對於自
    身健康之戕害及國家對於杜絕毒品犯罪之禁令，惡性非輕，然被告犯後坦承犯行
    ，態度尚稱良好等一切情狀，量處如主文所示之刑，以示懲儆。扣案之海洛因一
    包（驗餘淨重零點三四公克），為毒品危害防制條例第二條第二項第一款所指之
    第一級毒品；已用以施用第一級毒品海洛因之注射針筒一支，其內壁殘留有微量
    第一級毒品海洛因，因而無法完全剝離，均應視為毒品，應依同條例第十八條第
    一項前段沒收銷燬之。又扣案之注射針筒三支（均未使用過），為被告與證人梁
    喬智所共有，且為被告供本件施用第一級毒品海洛因所用之物，業據被告於警訊
    、偵查、本院調查、審理時及證人梁喬智於警訊時分別陳明在卷，爰依刑法第三
    十八條第一項第二款之規定宣告沒收。
據上論斷，應依刑事訴訟法第二百九十九條第一項前段，毒品危害防制條例第十條第
一項、第二十條第三項前段、第十八條第一項前段，刑法第十一條前段、第五十六條
、第三十八條第一項第二款，判決如主文。
中      華      民      國      九十      年    十二    月    三十一    日
                                臺灣臺中地方法院刑事第七庭
                                 審判長法  官  夏  一  
                    法  官  吳  美  蒼
                                       法  官  郭  妙  俐
右正本證明與原本無異。
如不服本判決，應於判決送達後十日內向本院提出上訴狀，上訴於臺灣高等法院臺中
分院( 須附繕本 )。
                                       書記官
中      華      民      國     九十一     年      一    月      二      日
附錄本案論罪科刑法條全文：
毒品危害防制條例第十條第一項
施用第一級毒品者，處六月以上五年以下有期徒刑。
施用第二級毒品者，處三年以下有期徒刑。


司法院資訊處製作；財團法人民間司法改革基金會備份。
